最高法院刑事判決　　　　　　　　　 111年度台上字第2075號
上　訴　人　高天賜



上列上訴人因公共危險等罪案件，不服臺灣高等法院高雄分院中
華民國110 年12月22日第二審更審判決（110 年度原交上更一字
第1號，起訴案號：臺灣屏東地方檢察署108年度偵字第5376號）
，提起上訴，本院判決如下：
    主  文
上訴駁回。                                   
    理  由
一、按刑事訴訟法第377 條規定，上訴於第三審法院，非以判決
    違背法令為理由，不得為之。是提起第三審上訴，應以原判
    決違背法令為理由，係屬法定要件。如果上訴理由書狀並未
    依據卷內訴訟資料，具體指摘原判決不適用何種法則或如何
    適用不當，或所指摘原判決違法情事，顯與法律規定得為第
    三審上訴理由之違法情形，不相適合時，均應認其上訴為違
    背法律上之程式，予以駁回。
二、本件原審審理結果，認為上訴人高天賜有原判決事實欄所載
    之犯行明確，經比較新舊法，因而撤銷第一審之判決，改判
    論處上訴人過失致人於死罪以及修正後駕駛動力交通工具發
    生交通事故致人於死而逃逸罪刑，並定其應執行之刑。已詳
    述所憑之證據及其證據取捨、認定之理由。從形式上觀察，
    並無足以影響判決結果之違法情形存在。
三、刑事訴訟法第271 條之4第1項「法院於言詞辯論終結前，得
    將案件移付調解；或依被告及被害人之聲請，於聽取檢察官
    、代理人、辯護人及輔佐人之意見後，轉介適當機關、機構
    或團體進行修復」之規定，係刑事程序體現「修復式司法」
    理念之一環，揆其立法目的係期能藉由有建設性之參與及對
    話，在尊重、理解及溝通之氛圍下，尋求彌補被害人之損害
    、痛苦及不安，以真正滿足被害人之需要，並修復被告與被
    害人間因衝突而破裂之社會關係，故明定法院於聽取檢察官
    、辯護人等各該相關人之意見後，參酌被告、被害人之意願
    ，於有達成修復式司法之可能性與適當性時，賦予將案件轉
    介進行修復之程序；然此並非被告因其身分而享有之固有權
    限，亦非為促成被告之量刑利益，尤以，被害人之意願厥係
    進行修復式司法程序之前提指標。倘法院於探求被害人之意
    願，並聽取各該相關人之意見，且已斟酌卷內可考之各情，
    並盱衡達成修復式司法之可能性及適當性等條件後，認無進
    行轉介之必要，而未將案件轉介進行修復者，縱未於判決理
    由內說明，自不容任意指摘訴訟程序違法或判決理由不備，
    而據為第三審上訴之合法理由。依本案卷內資料，上訴人迄
    於原審更審之民國110年10月6日準備程序聲請轉介進行修復
    程序，距本案事發已逾2年有餘，而原審於110 年12月1日之
    審判期日已依法聽取檢察官、原審選任辯護人等之意見，參
    酌告訴人（即被害人謝接有家屬）謝美珍經法院合法通知後
    雖未到庭，然告訴人於第一審、原審上訴審已如期到庭，迭
    次表示不原諒上訴人、希望上訴人去關之旨，已難認其有進
    行修復之意願，並以上訴人及其雇用人興磊砂石有限公司與
    告訴人等人前於偵查中（108年8月29日）已成立調解，並依
    約賠償新臺幣400 萬元完畢等情，原審未再轉介進行修復式
    司法程序，自未有上訴意旨指摘之訴訟程序違法，原判決未
    於理由內說明，固未臻周詳，然亦與判決理由不備有間，上
    訴意旨此部分之指摘，自非適法之第三審上訴理由。
四、犯罪事實之認定，證據之取捨及其證明力如何，乃事實審法
    院判斷之職權，如其取捨不違背經驗法則與論理法則，即不
    得指為違法，而據為上訴第三審之理由。原判決依憑卷附之
    道路交通事故現場圖、事故現場照片、道路監視器錄影畫面
    擷取照片、曳引車之行車紀錄器影像、原審勘驗行車紀錄器
    之勘驗筆錄、交通部公路總局車輛行車事故鑑定覆議會覆議
    意見書、高雄區監理所屏澎區車輛行車事故鑑定會鑑定意見
    書及醫療院所之診斷證明書等證據資料，逐一剖析，於其理
    由欄貳、一、㈠詳為論述其如何認定上訴人本案駕駛曳引車
    超速、率行於對向車道逆向行駛，於超越行駛於前（同亦逆
    向行駛）之被害人機車時，未依規定保持安全距離及遵循超
    車應踐行之安全駕駛行為，致與被害人騎乘之機車發生撞擊
    ，被害人因而人車倒地，經路人送醫仍不治死亡之事實（見
    原判決第4 至8 頁）；復於理由欄貳、一、㈡說明如何認定
    上訴人駕駛曳引車發生交通事故後，被害人人車均遭拋摔至
    原車道上，上訴人經由觀看右後視鏡，當可看見該景象，主
    觀上對於其駕駛動力交通工具，肇事致人受傷，甚至發生死
    亡之高度蓋然性應已有所預見及認識，仍未停車查看或施以
    其他必要救護措施，逕行駕車離去，而有肇事致人死傷逃逸
    之事實等旨（見原判決第8 至11頁）之理由。復就上訴人所
    為其不知發生本件車禍之辯解，如何不足以採信，已斟酌卷
    內資料加以指駁、論斷。因而論以其過失致人於死罪以及駕
    駛動力交通工具發生交通事故致人於死而逃逸罪。所為論斷
    說明，俱不違背經驗法則及論理法則，亦無判決理由不備之
    違誤。上訴意旨猶以後視鏡有視線死角，加上曳引車之車身
    極長，何以認定上訴人得以知悉，原判決未說明不採此有利
    證據之理由，攸關上訴人違反義務程度及刑度，有判決不備
    理由之違法等語。無非就原審採證認事職權之適法行使，及
    原判決明白論斷之事項，異持評價，指為違法，單純為事實
    之爭辯，核與法律規定得為第三審上訴理由之違法情形，不
    相適合。
五、綜上，應認本件上訴為違背法律上之程式，予以駁回。
據上論結，應依刑事訴訟法第395條前段，判決如主文。
中    華    民    國   111    年    5     月    5     日
                  刑事第二庭審判長法  官  林  勤  純  
                                  法  官  莊  松  泉  
                                  法  官  李  釱  任  
                                  法  官  吳  秋  宏  
                                  法  官  王  梅  英  
本件正本證明與原本無異
                                  書記官
中    華    民    國   111    年    5     月    9     日